臺北高等行政法院裁定
                                      110年度都全字第2號
聲  請  人  黃金貴                                                                        
            賴蓮理              
相  對  人  內政部                               
代  表  人  徐國勇（部長）                              

相  對  人  新北市政府                                
代  表  人  侯友宜（市長）                              

訴訟代理人  陳郁涵  律師
上列當事人間聲請停止執行事件，本院裁定如下：
    主  文
聲請駁回。
聲請訴訟費用由聲請人負擔。
    理  由
一、事實概要：
  ㈠緣新莊、泰山塭仔圳地區因配合淡水河洪水平原一級管制區
    之解除與區域防洪計畫完成後都市發展用地整體開發之規劃
    ，相對人新北市政府（即改制前臺北縣政府）於民國87年1
    月12日與同年3月27日分別發布實施「變更泰山都市計畫（
    塭仔圳地區）（三期防洪拆遷安置方案）主要計畫」案（下
    稱「87年變更泰山主要計畫」）及「變更新莊都市計畫（塭
    仔圳地區）（三期防洪拆遷安置方案）主要計畫」案，並循
    上開主要計畫辦理細部計畫之擬定，於91年12月31日發布實
    施「擬定泰山都市計畫(塭仔圳地區)(三期防洪拆遷安置方案
    )細部計畫」（下稱「91年擬定泰山細部計畫」），依計畫
    規定採市地重劃方式開啟塭仔圳地區之整體開發。
  ㈡復於94年12月26日相對人新北市政府發布實施「變更泰山都市
    計畫（塭仔圳地區）（三期防洪拆遷安置方案）細部計畫（
    土地使用分區管制要點專案通盤檢討）」案，據以辦理「新
    莊、泰山塭仔圳地區市地重劃區規劃暨分區工程基本設計原
    則」，作為市政建設之依據。由於「新莊、泰山都市計畫(塭
    仔圳地區)(三期防洪拆遷安置方案)主要計畫」劃設之工業
    區之安置目的已不存在，配合新北市整體工業發展布局、實際
    發展之需要及國家重大交通建設，遂自98年起依都市計畫法
    第26條規定及都市計畫定期通盤檢討實施辦法等規定，辦理
    泰山塭仔圳地區之都市計畫通盤檢討，經新北市都市計畫委
    員會及內政部都市計畫委員會二級審議通過後，「變更泰山
    都市計畫（塭仔圳地區）主要計畫（第一次通盤檢討）案」
    於經相對人內政部依都市計畫法第19條規定，於109年7月15
    日、同年月27日分別以台內營字第1090811336號函及台內營
    字第1090811804號函核定「變更新莊都市計畫（塭仔圳地區
    ）主要計畫（第一次通盤檢討）案」（下稱109年新莊主要
    計畫變更案）、「變更泰山都市計畫（塭仔圳地區）主要計
    畫（第一次通盤檢討）案」（下稱泰山主要計畫變更案，另
    與109年新莊主要計畫變更案合稱109年泰山、新莊主要計畫
    變更案），並經相對人新北市政府公告於109年8月4日發布
    實施。相對人新北市政府依上開主要計畫之內容，擬定細部
    計畫之變更案，而於109年8月3日公告核定「變更新莊都市
    計畫（塭仔圳地區）細部計畫（第一次通盤檢討）案」（下
    稱109年新莊細部計畫變更案）及「變更泰山都市計畫（塭
    仔圳地區）細部計畫（第一次通盤檢討）案」（下稱泰山細
    部計畫變更案，另與109年新莊細部計畫變更案合稱109年泰
    山、新莊細部計畫變更案），並於109年8 月5日實施。
　㈢聲請人黃金貴所有之新北市泰山區新北大道五段487-1建物（
    下稱系爭建物）部分係坐落於「新北市新、泰塭仔圳市地重
    劃案（第一區）」（下稱上開市地重劃案）範圍內之泰山段
    三小段338-1、344-5地號與貴和段（下同區段，則略之）10
    2-1地號土地，上開市地重劃案配合都市計畫，於109年審竣
    後，隨即於109年8月18日以新北府地劃字第10915561971號
    公告（下稱109年8月18日公告）在案。嗣相對人新北市政府
    為順利推展上開市地重劃案作業，遂依據平均地權條例第62
    條之1規定，公告並通知市地重劃案區內建物所有權人於110
    年9月28日前完成自動搬遷作業，倘逾期後續相對人新北市
    政府將依法執行強制拆除作業。嗣相對人新北市政府再於11
    0年7月21日以新北府地劃字第1101333396號函（下稱110年7
    月21日函）請市地重劃案區內建物所有權人於110年9月28日
    完成自動搬遷作業，倘逾期後續相對人新北市政府將依法執
    行強制拆除作業。聲請人因認其102地號及102-1地號土地違
    法被徵收，且系爭建物將違法被拆除，遂向本院聲請停止執
    行上開土地徵收及拆除系爭建物。
二、聲請意旨略以：相對人新北市政府將於110年9月28日徵收聲
    請人所有之102地號、102-1地號土地，而其所有系爭建物將
    因此被拆除。而既然依據相對人新北市政府91年擬定泰山細
    部計畫案中可知，上揭土地係屬於第一種住宅區，則塭仔圳
    市地重劃應與聲請人無關，則相對人徵收拆除聲請人之房地
    ，顯依法無據；且上揭房屋（聲請人誤植為土地）須於110
    年9月28日前拆除（聲請人誤植為109年），逾期會遭強制拆
    除，顯見聲請人有急迫危險與重大損失；又依據土地法第43
    條、民法第758條規定，102-1地號土地，係於107年4月30日
    方辦理分割登記，聲請人無從得知上揭土地之使用分區係於
    87年變更為道路用地，相對人亦未通知聲請人，復參酌聲請
    人於105年8月17日申請使用分區證明書可知，102地號土地
    係為住宅區，故自不能僅因相對人稱102-1地號土地係屬道
    路用地，102地號、102-1地號土地及系爭建物就要被拆除。
    再者，依據都市計畫法第26條規定，相對人應每3至5年通盤
    檢討一次，但上揭土地禁建53年至今才第一次檢討，顯有違
    法之情。聲請人所有之土地係屬第一種住宅區，排除市地重
    劃，相對人將之列入市地重劃當屬違法，不得徵收。倘相對
    人有徵收(道路)102-1地號土地之必要，應依法徵收，給予
    市價補償，而非列入市地重劃，顯然徵收名目違法，聲請人
    的店將於110年9月28日被拆除。並聲請暫時停止102地號及1
    02-1地號土地之徵收及系爭建物之拆除。
三、相對人內政部陳述略以：
  ㈠本案經相對人新北市政府依都市計畫法第19條規定辦理公開
    展覽30天、登報周知並舉行公開說明會在案，經新北市都市
    計畫委員會第8、46、47、93及111次大會會議審議通過後，
    報請相對人內政部核定。嗣經相對人內政部都市計畫委員會
    第823、843、915、948與964次會議審議通過後，相對人內
    政部依法核定由相對人新北市政府發布實施在案。系爭都市
    計畫變更皆依都市計畫法所定之要件及程序，並經各級都市
    計畫委員會審議後，依規定發布實施在案，都市計畫變更程
    序於法並無疑義及不合。
  ㈡都市計畫影響公共利益與大多數人民權益甚鉅，有關都市計
    畫之擬定、變更、審議及核定，都市計畫法及相關規定業已
    有明定應具備之要件與程序，並經各級都市計畫委員會審議
    後，始得發布實施。而暫時權利保護制度，固賦予人民得向
    司法機關或原行政處分機關聲請暫時避免權利受重大損害之
    保護措施，惟仍須原處分之執行，在客觀之相當因果關係上
    ，可預期將使尋求權利保護之人發生損害，且情況緊急，非
    即時處理否則其損害難以回復，又須停止執行於公益無重大
    影響，倘上開要件欠缺任一即不得為之。
  ㈢本案聲請人主張暫停102地號及102-1地號之徵收及不拆除系
    爭建物，惟查該筆土地係依87年1月12日發布實施「87年變
    更泰山主要計畫」案，因位於30米與33米主要計畫道路交叉
    口，基於交通安全劃設半徑10公尺之留設道路截角之需要，
    變更為「部分住宅區、部分道路用地」在案，後於新莊地政
    事務所107年4月30日依87年都市計畫道路截角尺寸，再行辦
    理地籍逕為分割，將102地號分割為102地號(住宅區)、102-
    1地號(道路用地)，故102-1地號土地於87年配合道路截角留
    設即變更為「道路用地」，且經法定程序公告在案，後續並
    依相關程序完成樁位分割作業，相對人新北市政府現今依法
    辦理查估地上物，該土地上之聲請人所有系爭建物屬平均地
    權條例第62條之1規定應行拆遷之土地改良物，爰依規定給
    予補償，並將補償金額及拆遷期限公告30日及通知所有權人
    。綜上，聲請人主張暫時停止執行之標的並非相對人內政部
    109年7月15日、同年月27日台內營字第1090811336號函及台
    內營字第1090811804號函核定之都市計畫變更內容，難謂本
    案都市計畫造成聲請人之權益難以回復之急迫損害，而有暫
    時停止前開都市計畫之適用或執行停止之必要；又本案之停
    止執行，對當地都市生活環境之建設、當地都市生活之經濟
    、交通與土地使用合理規劃等公益而言，亦將造成重大之影
    響。本件聲請人聲請都市計畫之保全程序，於法顯無理由。
    為此，請求駁回聲請。
四、相對人新北市政府陳述略以：　　
　㈠程序上事項：
  ⒈查本件聲請人並未表明本件聲請停止執行之依據，由於其已
    就相對人內政部核定「泰山主要計畫變更案」與相對人新北
    市政府核定「泰山細部計畫變更案」提起都市計畫審查程序
    本案訴訟（即本院110年度都訴字第1號），並於上開訴訟中
    同時就102地號及102-1地號之徵收及系爭建物之拆除聲請暫
    時停止執行，就上揭保全程序之聲請，業經本院110年度都
    全字第1號裁定駁回聲請，聲請人不服，依法提出抗告，業
    經最高行政法院110年度抗字第215號裁定駁回抗告在案。依
    行政訴訟法第107條第1項第9款、同法第213條規定，訴訟標
    的於確定終局判決中經裁判者，該確定終局判決中有關訴訟
    標的之判斷，即成為規範當事人間法律關係之基準，嗣後當
    事人即不得為與該確定判決意旨相反之主張，法院亦不得為
    與該確定判決意旨相反之判斷（最高行政法院107年度裁字
    第2169號裁定、107年度裁字第2168號裁定參照），依行政
    訴訟法第237條之31規定，都市計畫審查程序準用之，是有
    關都市計畫保全程序之聲請，亦同。則本件聲請人再為相同
    之聲請，當有違反一事不再理原則，難謂本件聲請係屬合法
    。
  ⒉復因102-1地號土地係依「87年變更泰山主要計畫」變更為「
    道路用地」，迄今未變更，倘聲請人對之有所不服，依據行
    政訴訟法施行法第14條之5、行政訴訟法第237條之18第2項
    規定，在該都市計畫具行政處分之性質之情況下，得於修正
    行政訴訟法施行後，適用行政訴訟法有關違法行政處分之訴
    訟程序，且不得與非行本章程序之其他訴訟合併提起。是倘
    本件聲請人係依據行政訴訟法第116條規定聲請停止執行者
    ，在未有非都市計畫審查程序之本案訴訟繫屬之情況下，似
    僅得依據同條第3項聲請停止執行。
  ⒊觀諸新北市政府地政局110年8月20日新北地劃字第110155431
    1號函（下稱地政局110年8月20日函）可知，系爭建物部分
    係坐落於上開市地重劃案範圍內泰山段三小段338-1、344-5
    與貴和段102-1地號，上開市地重劃案配合都市計畫，於109
    年審竣後，隨即於109年8月18日以新北府地劃字第10915561
    971號公告（下稱109年8月18日公告）在案。嗣後相對人新
    北市政府為順利推展上開市地重劃作業，遂依據平均地權條
    例第62條之1規定，公告並通知區內建物所有權人於110年9
    月28日前完成自動搬遷作業，倘逾期後續相對人新北市政府
    將依法執行強制拆除作業。觀諸新北市政府地政局110年8月
    31日新北地劃字第1101626366號函可知，相對人新北市政府
    以110年7月21日函就坐落於102-1地號土地之系爭建物作成
    自行拆除處分。聲請人並未對110年7月21日函提起訴願，而
    於同年月23日向新北市政府地政局申請上開處分之停止執行
    ，惟因行政訴訟法第116條第1項規定，原處分或決定之執行
    ，除法律另有規定外，不因提起行政訴訟而停止，故相對人
    新北市政府以110年8月2日新北府地劃字1101380939號函復
    聲請人。
　⒋倘聲請人反對其所有之土地與建物（即坐落於102-1地號土地
    之建物）參與市地重劃，依市地重劃實施辦法第16條規定，
    其應於公告期間內以書面載明理由與其所有土地坐落、面積
    及姓名、住址，於簽名或蓋章後，提出於主管機關為之，或
    提起訴願以資救濟，然未見聲請人對於上開市地重劃案提起
    訴願、行政訴訟，在本件聲請人無法對市地重劃案提起行政
    訴訟請求救濟之情況下，附隨在本案訴訟之停止執行，焉能
    有權利保護之必要？雖然都市計畫審查程序專章之增訂，不
    排除，亦不取代當事人因都市計畫執行或適用，另受個別處
    分，或與行政機關間發生具體爭執，可以另提撤銷訴訟或其
    他訴訟，由行政法院於該等訴訟中，附帶審查都市計畫是否
    違法。惟行政法院於該等訴訟中，開啟附帶審查都市計畫是
    否違法之情形不宜毫無限制，參酌行政訴訟法施行法第14條
    之5第2項規定，對於人民就修正行政訴訟法施行前發布之「
    都市計畫」提起訴訟有所限制，限縮在都市計畫「具有行政
    處分性質」之情況，方得為之，同理，附帶審查程序之開啟
    亦應有所限制，而以「因『直接』執行或適用都市計畫之行政
    處分者」為限，否則在都市計畫係屬法規之情況下，多數之
    行政處分透過追本溯源與都市計畫作聯結，將使都市計畫附
    帶審查程序成為行政法院審理撤銷訴訟或其他訴訟之常態，
    此舉嚴重影響行政部門之效率及運作，亦造成司法審判之負
    擔。故在非因「直接」執行或適用都市計畫之行政處分之撤
    銷訴訟中，行政法院實無開啟附帶審查程序之必要，故附隨
    於本案訴訟之保全程序，亦難認有理。查本件聲請人並未對
    相對人新北市政府所為之自行拆除處分提起訴願，縱使聲請
    人嗣後再對相對人新北市政府就系爭建物坐落於102-1地號
    土地之拆除處分提起本案訴訟請求救濟，惟因上開拆除處分
    係在執行109年8月18日公告市地重劃案之內容，而非「直接
    」執行或適用都市計畫之行政處分。況聲請人未曾就市地重
    劃案提起行政爭訟，而具有拘束力、確定力下，本院已無再
    就拆除處分之本案訴訟開啟附帶審查程序之餘地，是其所為
    之聲請，顯無法律上之理由。
  ㈡實體事項：
  ⒈都市計畫保全程序部分：
  ⑴按行政訴訟法第237條之30規定：「於爭執之都市計畫，為防
    止發生重大之損害或避免急迫之危險而有必要時，得聲請管
    轄本案之行政法院暫時停止適用或執行，或為其他必要之處
    置。前項情形，準用第295條至第297條、第298條第3項、第
    4項、第301條及第303條之規定。行政法院裁定准許第1項之
    聲請者，準用前條第1項規定。該裁定經廢棄、變更或撤銷
    者，亦同。」上開規定係考量都市計畫審查程序有別於其他
    訴訟案件，具有客觀訴訟性質及維護法秩序功能，因此，以
    都市計畫為對象，創設出特別暫時權利保護之保全程序規定
    ，以防止人民在行政法院就都市計畫審查程序事件審理、裁
    判前發生重大損害或避免急迫之危險。所謂「重大之損害」
    ，應依利益衡量原則，就聲請人因該都市計畫暫時停止適用
    或執行所獲得之利益或防免之損害，是否逾相對人或其他利
    害關係人（如：同一都市計畫地區內之人民）因該都市計畫
    暫時停止適用或執行所受之不利益或損害，以及該都市計畫
    暫時停止適用或執行對公共利益之維護，再斟酌社會經濟等
    其他主、客觀因素，綜合判斷之；而所稱「急迫之危險」係
    指危險刻不容緩，無法循行政爭訟程序處理者而言，在一般
    社會通念上，並非不能以金錢賠償或回復，即難謂有急迫危
    險或重大損害情事，而有必要聲請為該都市計畫暫時停止適
    用或執行。就都市計畫暫時停止適用或執行之保全程序之判
    斷上，係可使聲請人在本案訴訟判決確定前先獲得權利之滿
    足，形同喪失其對本案訴訟原來具有之附隨性、暫定性等本
    質，而實現如本案訴訟之內容，且發揮類似於本案訴訟之效
    力，故自得以本案都市計畫違法損害其權利存在之蓋然性較
    高時，始得謂有必要性。此外，聲請人請求暫時停止適用或
    執行都市計畫之原因，應釋明之，為同法第237之30條第2項
    準用第297條準用民事訴訟法第526條第1項所明定。又在法
    律已就都市計畫保全程序為特別規定之情況下，自無準用行
    政訴訟法第2編第1章第2節停止執行規定之必要。
　⑵按凡本計畫未指明變更部分，均應以原計畫為準。經查泰山
    主要計畫變更案與泰山細部計畫變更案並未對聲請人所有10
    2-1地號土地使用分區為變更，是上開土地之使用分區，應
    以「87年變更泰山主要計畫」案之原計畫為準。詳言之，於
    61年11月28日擬定泰山都市計畫中，上開土地係為「農業區
    」，嗣於「87年變更泰山主要計畫」時，考量該筆土地位於
    30米與33米主要計畫道路交叉口，基於交通安全，故劃設半
    徑10公尺之道路截角，而將上開土地變更為「道路用地」，
    迄今尚未有分區變更之情。既然泰山主要計畫變更案與泰山
    細部計畫變更案並未就上開土地為變更，上開土地使用分區
    之性質當非屬聲請人爭執之都市計畫範圍與內容，又依行政
    訴訟法施行法第14條之5之規定，修正行政訴訟法施行前已
    發布之都市計畫，不適用都市計畫審查程序之規定，對此，
    聲請人自不得提起保全程序。
　⑶執行或適用泰山主要計畫變更案與泰山細部計畫變更案於102
    地號、102-1地號，尚不至於發生難以回復之重大損害或急
    迫危險而有暫時停止執行之必要。
　①查102地號於「91年擬定泰山細部計畫」案中即變更為「第一
    種住宅區」，本次檢討並未變更「第一種住宅區」之土地所
    有權人排除市地重劃之權利，既然上開土地排除於市地重劃
    之範圍，土地所有權人焉能因泰山主要計畫變更案與泰山細
    部計畫變更案市地重劃之執行或適用而受有重大之損害或急
    迫之危險？系爭建物之拆除範圍僅限於102-1地號（如證物6
    附件平面圖所示紅色拆除線），故聲請人主張就102地號或
    坐落於上開土地範圍之系爭建物有停止執行泰山主要計畫變
    更案與泰山細部計畫變更案市地重劃或徵收或拆除之必要云
    云，委無足取。
  ②退步言之，倘若本院認為102-1地號土地屬「泰山細部計畫變
    更案」之都市計畫範圍或與其具有不可分關係而得作為本件
    聲請保全程序者，懇請 鈞院衡酌系爭建物尚不具有建物所
    有權狀與建物謄本，非屬合法之建築物，且系爭建物部分坐
    落於102地號、102-1地號上，位於30米與33米主要計畫之主
    要道路與聯外道路之交叉路口，車速快，車流量大，基於交
    通安全考量，故劃設半徑10公尺之道路截角，並將102-1地
    號變更為「道路用地」。倘暫時停止泰山主要計畫變更案與
    泰山細部計畫變更案於102-1地號土地之適用或執行，非但
    無法確保30米與33米主要計畫道路交叉路口之安全性，反而
    增加未來行經該道路路口之危險性，而此種危險之增加，不
    僅可能侵害不特定、多數用路人生命、身體、健康之權利，
    且亦可能損害利用102-1地號土地之所有權人或使用人生命
    、身體、健康及財產權；復衡酌聲請人主張不暫時停止執行
    而可能造成之損害（假設語氣，相對人否認之），可知不論
    是土地之徵收，抑或是建築物之拆除，其均屬於財產權之侵
    害，在一般社會通念上，均得以金錢加以賠償或予以回復，
    顯見本件當無防止重大損害或避免急迫危險而有暫時停止都
    市計畫適用或執行之情，反而是繼續執行或適用上開都市計
    畫於上開土地，方可防止重大損害或避免急迫危險之發生。
 ③又揆諸於證物6附件上開市地重劃案委託地上物查估、測量、
    地籍整理及土地分配專業服務保管清冊（明細冊）可知，相
    對人新北市政府已就系爭建物未來遭受強制執行而被拆除時
    ，提供新台幣（下同）547,993元之建物救濟金來予以填補
    或回復，而上開救濟金額之計算如證物6附件建物價格調查
    表所示係以系爭建物之構造、用途、單位、數量、面積、單
    價、層別等因素來做判斷，再以平面圖所示綠色補償線形成
    之範圍計算得出，觀諸綠色補償線就系爭建物因部分拆除而
    形成之補償範圍，可知其係遠大於系爭建物遭受拆除之範圍
    （如紅色拆除線），有超額補償之情，雖然聲請人尚未領取
    系爭建物救濟金，然相對人新北市政府地政局已將上開建物
    救濟金存入保管專戶中，益證本件聲請人並未因系爭建物之
    拆除而受有重大損害或急迫危險而有停止執行之必要。
  ④再者，102-1地號土地並非如聲請人聲明所述係以徵收之方式
    開發，而係以市地重劃辦理，由於市地重劃之進行，係就重
    劃區內之土地進行重劃與分配，重劃區之面積與位置，影響
    各土地所有權人重劃負擔、分配面積之計算、重劃後取得土
    地之最小分配面積標準及位置等，而具有不可分之特性，是
    以，倘停止102-1地號市地重劃之執行或適用，勢必造成上
    開市地重劃案完全停擺，嚴重影響其他坐落於上開都市計畫
    內土地及建築物所有權人之權益。且查102-1地號土地之面
    積僅有13.05平方公尺，相較於「泰山細部計畫變更案」、
    「新莊細部計畫變更案」有關（第一區）市地重劃適用或執
    行之面積（約276.6公頃），相差懸殊，基於比例原則，本
    件尚無暫時停止適用或執行之必要。
　⒉行政訴訟法第116條停止執行部分：
  ⑴倘本件聲請人係依行政訴訟法第116條規定聲請者，其必以原
    處分之執行將發生難於回復之損害且情況緊急，及停止執行
    不會對於公益造成重大影響，或原告提起之本案訴訟在法律
    上尚非顯無理由為要件，倘未符合上開要件，即難謂其具有
    停止執行之必要。
  ⑵查102地號土地係屬第一種住宅區，排除於上開市地重劃案範
    圍，且前開自行拆除處分之範圍亦不包含系爭建物坐落於10
    2地號土地之部分，故難謂其會因市地重劃之執行而受有重
    大損害或急迫危險。又不論是土地之徵收，抑或是建築物之
    拆除，甚或是市地重劃，皆係涉及人民之財產權，在一般社
    會通念上，皆得以金錢加以賠償或予以回復，當難認本件聲
    請人會因上開市地重劃或自動拆遷處分受有難於回復之損害
    。更何況，相對人新北市政府就部分系爭建物未來可能遭到
    拆除，聲請人可能受到之損害，已提供超額之補償費在案，
    僅因聲請人未領取上開救濟金致上開補償費現今係存入保管
    專戶中，在相對人新北市政府已給予救濟金填補聲請人損害
    之情況下，自難謂本件聲請有停止執行之必要。
  ⑶102-1地號係位於30米與33米主要計畫之主要道路與聯外道路
    之交叉路口，車速快，車流量大，基於交通安全考量，故劃
    設半徑10公尺之道路截角，並將其變更為「道路用地」。倘
    停止有關系爭建物之拆除或102-1地號土地市地重劃之執行
    ，非但無法確保30米與33米主要計畫道路交叉路口之安全性
    ，反而增加未來行經該道路路口之危險性，而此種危險之增
    加，不僅可能侵害不特定、多數用路人生命、身體、健康之
    權利，且亦可能損害利用102-1地號土地之所有權人或使用
    人生命、身體、健康及財產權。顯見停止系爭建物坐落於10
    2-1地號之執行或拆除將會對公益造成重大影響。
  ⑷此外，由於市地重劃之進行，係就重劃區內之土地進行重劃
    與分配，重劃區之面積與位置，影響各土地所有權人重劃負
    擔、分配面積之計算、重劃後取得土地之最小分配面積標準
    及位置等，而具有不可分之特性，是以，倘停止102-1地號
    市地重劃之執行或系爭建物之部分拆除，勢必使整個市地重
    劃案完全停擺，又因泰山主要計畫變更案與泰山細部計畫變
    更案涉及市地重劃之範圍甚廣，除例外排除於市地重劃範圍
    外之土地（例如：第一種住宅區、第二種住宅區、商業區（
    附）、第一種乙種工業區）得自由選擇開發方式外，其餘土
    地皆必須以「公辦市地重劃」方式辦理開發，其範圍涵蓋「
    變更新莊都市計畫（塭仔圳地區）主要計畫（第一次通盤檢
    討）案」及「變更新莊都市計畫（塭仔圳地區）細部計畫（
    第一次通盤檢討）案」，總面積高達2,766,082平方公尺，
    在市地重劃無法割裂處理之情況下，一旦暫時停止102-1地
    號土地市地重劃之執行或系爭建物之拆除，勢必嚴重影響其
    他多數土地所有權人（例如：聲請人以外之第三種住宅區或
    第一種商業區、第二種商業區、產業專用區等願意參與市地
    重劃之人）建築、開發之財產權與居住自由，亦背離相對人
    內政部核定本次泰山主要計畫變更案促進當地都市發展之目
    的，又無法改善現行計畫區域內鄰里道路交通系統之問題，
    更與提升當地居民生活環境，並促進其市、鎮、鄉街有計畫
    均衡發展之公共利益相違背。益證本件停止執行會對於公益
    造成重大影響。
  ⑸況不停止上開市地重劃之執行或拆除將於可預見之期間內直
    接帶給當地居民（即新莊與泰山塭仔圳地區之人民）重新整
    理地籍、完善公共設施、改善生活品質、提升土地價值、縮
    短發展年期等5項開發效益，惟倘若暫時停止上開計畫之執
    行，不僅無法漸進改善區內公共設施，提升生活品質，反而
    持續延滯或惡化當地都市之發展，更不利於公共利益之維護
    ，故難認本件有停止執行之必要。且都市計畫變更事項係歷
    經長久且多元之資料蒐集，並由學者專家組成之委員會，迭
    經多次評估，廣納居民意見，充分討論後所為之判斷，其內
    容並未有違法，而市地重劃亦係經由充分評估、考量下所為
    ，在聲請人並未就上開市地重劃提起訴願、行政訴訟下，即
    便其嗣後再就拆除處分提起本案訴訟請求救濟，然因市地重
    劃具有拘束力與確定力下，其未來針對拆除處分所提本案訴
    訟於法律上顯難認為有理，故其所為停止執行之聲請，焉能
    謂之有理?綜上，本件聲請人所為停止執行之聲請，於法顯
    無理由，請予以駁回。　　
五、本院查：
  ㈠本件聲請人於提起本件聲請前，曾就相對人內政部核定「泰
    山主要計畫變更案」與相對人新北市政府核定「泰山細部計
    畫變更案」提起都市計畫審查程序本案訴訟（即本院110年
    度都訴字第1號），並於上開訴訟中同時就102地號及102-1
    地號土地之徵收及系爭建物之拆除聲請暫時停止執行，而上
    揭保全程序之聲請，已由本院110年度都全字第1號裁定駁回
    聲請，聲請人不服，提起抗告，業經最高行政法院110年度
    抗字第215號裁定抗告駁回在案。惟聲請停止執行事件並非
    確定實體上權利之訴訟程序，並無一事不再理原則之適用，
    則聲請人提起本件停止執行之聲請，尚無程序不合法之情形
    。從而，相對人新北市政府答辯稱本件聲請人再為相同之聲
    請，違反一事不再理原則，其聲請難謂合法乙節，容有誤解
    ，合先敘明。
　㈡又按行政訴訟法於109年1月15日增訂「都市計畫審查程序」
    專章（下稱都計專章）、109年7月1日施行，其中第237條之
    18第1項規定：「人民、地方自治團體或其他公法人認為行
    政機關依都市計畫法發布之都市計畫違法，而直接損害、因
    適用而損害或在可預見之時間內將損害其權利或法律上利益
    者，得依本章規定，以核定都市計畫之行政機關為被告，逕
    向管轄之高等行政法院提起訴訟，請求宣告該都市計畫無效
    。」第237條之30第1項規定：「於爭執之都市計畫，為防止
    發生重大之損害或避免急迫之危險而有必要時，得聲請管轄
    本案之行政法院暫時停止適用或執行，或為其他必要之處置
    。」是可知立法者考量都市計畫之適用或執行，可能對人民
    、地方自治團體或其他公法人之權利或公益造成重大之損害
    或急迫之危險，而行政法院審理都市計畫審查程序事件未必
    能即時以本案判決予以防止，權衡相關利益之結果，可能有
    必要於本案判決前，暫時停止適用或執行都市計畫，或為其
    他必要之處置，以防止發生重大之損害或避免急迫之危險，
    乃參酌德國行政法院法第47條第6項規定，於行政訴訟法第2
    37條之30第1項規定專門適用於都市計畫之保全程序。是依
    此規定聲請者，其要件有三：⑴限於爭執之都市計畫；⑵為防
    止發生重大之損害或避免急迫之危險；⑶行政法院認為有定
    暫時狀態之必要。因此，如聲請人想要防免之損害係來自都
    市計畫實施後之各執行措施，應視該措施之性質屬行政處分
    與否，分別適用行政訴訟法第116條或第298條規定尋求暫時
    權利保護，至於在各該聲請程序中可以或甚至必要就所依據
    之都市計畫為附帶審查，則屬另一問題。又依行政訴訟法第
    237條之30第2項規定準用同法第295條至第297條、第298條
    第3項、第4項、第301條及第303條之規定可知，此一專門適
    用於都市計畫之保全程序，性質上屬同法第298條第2項之定
    暫時狀態之假處分，且依所準用之第301條規定：「關於假
    處分之請求及原因，非有特別情事，不得命供擔保以代釋明
    。」可知，聲請人就其所為之請求(即爭執之都市計畫)及原
    因(即為防止發生重大之損害或避免急迫之危險而有定暫時
    狀態之必要)，必須提出可供法院即時調查之證據以為釋明
    。如未能加以釋明，則其聲請自難准許。前者之釋明，乃使
    法院對聲請事件的事實為概括審查，並自事實及法律觀點判
    斷，形成本案訴訟勝訴可能性較高之心證；後者之釋明，在
    使法院形成如不准許本件聲請，有對聲請人或一般民眾發生
    重大損害或急迫危險之相當可能性之心證，而認有必要加以
    防止（最高行政法院110年度抗字第215號裁定參照）。再按
    行政訴訟法施行法第14條之5規定：「（第1項）修正行政訴
    訟法施行前已發布之都市計畫，不適用修正行政訴訟法第二
    編第五章都市計畫審查程序之規定。（第2項）修正行政訴
    訟法施行前發布之都市計畫，具行政處分性質者，於修正行
    政訴訟法施行後，仍適用行政訴訟法有關違法行政處分之訴
    訟程序。」準此，只有都計專章施行後發布之都市計畫，才
    可以適用該專章之規定，至都計專章施行前已發布之都市計
    畫，則端視是否具行政處分性質，而決定是否許其提起行政
    訴訟以資救濟。
　㈢按行政訴訟法第116條第1項、第2項、第3項規定：「（第1項
    ）原處分或決定之執行，除法律另有規定外，不因提起行政
    訴訟而停止。（第2項）行政訴訟繫屬中，行政法院認為原
    處分或決定之執行，將發生難於回復之損害，且有急迫情事
    者，得依職權或依聲請裁定停止執行。但於公益有重大影響
    ，或原告之訴在法律上顯無理由者，不得為之。（第3項）
    於行政訴訟起訴前，如原處分或決定之執行將發生難於回復
    之損害，且有急迫情事者，行政法院亦得依受處分人或訴願
    人之聲請，裁定停止執行。但於公益有重大影響者，不在此
    限。」準此，原處分或決定原則上不停止執行，必其執行將
    發生難於回復之損害且情況緊急，非即時由行政法院予以處
    理，則難以救濟，否則尚難認有以行政法院裁定停止執行予
    以救濟之必要。而所謂「原處分或決定之執行，將發生難於
    回復之損害，且有急迫情事」，係指須有避免難以回復損害
    之急迫必要性；又所謂「難以回復之損害」，係指其損害不
    能回復原狀，或不能以金錢賠償，或在一般社會通念上，如
    為執行可認達到回復困難之程度而言，至當事人主觀上難於
    回復之損害，當非屬該條所指之難於回復之損害。又停止執
    行制度目的，在避免當事人於日後縱使獲得勝訴判決，其因
    原處分或決定之執行所生損害，亦已難於回復，而賦予當事
    人在本案訴訟終局裁判前，得請求法院裁定限制原行政處分
    或決定之執行，用以排除因該處分或決定之執行而生之不利
    益。因此，如對當事人而言，已不能再以通常之救濟途徑（
    訴願及行政訴訟），加以變更或撤銷，即不得藉聲請停止執
    行程序以阻止原處分之執行。
　㈣經查，聲請人為102及102-1地號土地之所有權人，而102-1地
    號土地位於泰山主要計畫變更案、泰山細部計畫變更案範圍
    內，且聲請人已於110年2月19日向本院提起行政訴訟(本院1
    10年度都訴字第1號都市計畫事件)，訴請宣告109年泰山、
    新莊主要計畫變更案，以及109年泰山、新莊細部計畫變更
    案無效乙節，此有102及102-1地號土地登記第一類謄本（本
    院卷第29至30頁）、泰山主要計畫變更案及泰山細部計畫變
    更案之計畫書、圖（參卷外證物）、行政訴訟起訴狀（本院
    卷第151至154頁）存卷可稽。是以，聲請人就向本院提起行
    政訴訟所爭執之都市計畫係有包括泰山主要計畫變更案、泰
    山細部計畫變更案。又查，於61年11月28日擬定泰山都市計
    畫中，102、102-1地號土地使用分區均為「農業區」，嗣於
    「87年變更泰山主要計畫」時，102地號土地變更為住宅區
    ，而考量102-1地號土地位於30米與33米主要計畫道路交叉
    口，基於交通安全，故劃設半徑10公尺之道路截角，而將上
    開土地變更為「道路用地」，「91年擬定泰山細部計畫」發
    布實施時，102地號土地變更為第一種住宅區，102-1地號土
    地則仍為「道路用地」迄今未有變更之情，此有107年11月2
    8日新北市都市計畫委員會第93次會議紀錄決議欄中第三點
    就有關公民或團體陳情意見處理方式表二市都委會決議欄、
    新北市政府107年12月5日新北府城都字第1072323609號函、
    新北市政府109年7月24日新北府城都字第1091391648號函、
    新北市政府城鄉發展局都市計畫科簽會都計測量科之便簽文
    字暨查詢資料、87年變更泰山主要計畫部分書、圖在卷可稽
    （本院卷第236至267頁之相對人新北市政府所提證物18至22
    ）。由此可知，泰山主要計畫變更案與泰山細部計畫變更案
    並未就上開土地之使用分區為變更，當非屬聲請人所爭執之
    都市計畫範圍與內容，又依行政訴訟法施行法第14條之5之
    規定，修正行政訴訟法施行前已發布之都市計畫，不適用都
    市計畫審查程序之規定。基此，聲請人自不得針對修正行政
    訴訟法施行前發布之都市計畫，提起保全程序。
　㈤又查，系爭建物部分係坐落於上開市地重劃案範圍內泰山段
    三小段338-1、344-5與貴和段102-1地號，上開市地重劃案
    配合都市計畫，於109年經相對人內政部依平均地權條例第5
    6條及市地劃實施辦法第16條規定予以核定後，經由相對人
    新北市政府以109年8月18日公告在案，此有地政局110年8月
    20日函、109年8月18日公告在卷可考（本院卷第184至186頁
    、第212頁）。本件聲請人提起本件聲請並非主張泰山主要
    計畫變更案或泰山細部計畫變更案暫時停止適用或執行，僅
    係主張暫停102地號及102-1地號土地之徵收及不拆除系爭建
    物，惟不論聲請人所指之徵收上開土地或拆除系爭建物，均
    並非屬相對人內政部所核定之泰山主要計畫變更案之法規內
    容，亦非屬相對人新北市政府所核定泰山細部計畫變更案之
    法規內容，難謂本案所爭執之都市計畫有何直接造成聲請人
    之權益難以回復之急迫損害，而有暫時停止前開都市計畫之
    適用或執行停止之必要。是關於以上事項之爭執，均不在其
    本案所爭執之都市計畫（即泰山主要計畫變更案及泰山細部
    計畫變更案）所為新實施之規定內。而102-1地號土地於87
    年變更泰山主要計畫案不僅已變更為道路用地，且亦納入市
    地重劃範圍，泰山主計、細計變更案就此部分並無變更，僅
    就市地重劃部分由未限制公辦或自辦之方式完成，變更為原
    則上以公辦方式完成。準此，泰山主計、細計變更案關於10
    2-1地號土地之使用類別或使用限制既未變更，依前揭行政
    訴訟法施行法第14條之5規定、行政訴訟法第237條之18第2
    項規定，聲請人即無從依109年7月15日施行之都計專章請求
    審查關於102-1地號土地屬於道路用地部分之計畫是否合法
    ，故聲請人就此部分之主張顯無勝訴之望。至於102-1地號
    土地部分之市地重劃，雖由未限制公辦或自辦之方式完成，
    變更為原則以公辦方式完成，但聲請人並未釋明102-1地號
    土地該部分之變更對聲請人而言，究竟有何重大之損害或急
    迫之危險。是以，聲請人就此部分依行政訴訟法第237條之3
    0規定聲請暫時權利保護，於法顯無必要。
  ㈥另查，相對人新北市政府為順利推展上開市地重劃作業，依
    據平均地權條例第62條之1規定，公告並通知區內建物所有
    權人於110年9月28日前完成自動搬遷作業，倘逾期後續相對
    人新北市政府將依法執行強制拆除作業，此有109年9月24日
    新北府地劃字第10918456151號公告（本院卷第213頁）、10
    9年12月7日新北府地劃字第10923478481號公告（本院卷第2
    14頁）、110年5月12日新北府地劃字第11009050621號公告
    （本院卷第215至216頁）、109年12月7日新北府地劃字第10
    92347848號函及送達證書（本院卷第217至220頁）、新北市
    政府110年7月6日新北府地劃字第1101246869號函及送達證
    書（本院卷第221至224頁）、新北市政府110年7月21日新北
    府地劃字第1101334767號函及送達證書（本院卷第225至227
    頁）、新北市政府110年7月21日函及送達證書（本院卷第22
    8至230頁）在卷可佐。且觀諸新北市政府地政局110年8月31
    日新北地劃字第1101626366號函（本院卷第231至232頁）可
    知，相對人新北市政府以110年7月21日函就坐落於102-1地
    號土地之系爭建物作成自行拆除處分。然聲請人並未對相對
    人新北市政府110年7月21日函提起訴願及行政訴訟，而僅於
    同年月23日向相對人新北市政府所屬地政局申請暫緩聲請人
    之在市地重劃案內土地徵收與建物拆除，此業經相對人新北
    市政府陳明在卷（本院卷第129頁），並為聲請人所未爭執
    （本院卷第48頁之本院電話紀錄）。是以，聲請人已不能再
    以通常救濟途徑訴請撤銷相對人新北市政府110年7月21日函
    ，依上開規定及說明，其亦不得藉聲請停止執行程序阻止相
    對人新北市政府110年7月21日函之執行。況不論是土地之徵
    收，抑或是建築物之拆除，甚或是市地重劃，皆係涉及人民
    之財產權，在一般社會通念上，皆得以金錢加以賠償或予以
    回復，當難認本件聲請人會因上開市地重劃或自動拆遷處分
    受有難於回復之損害。且相對人新北市政府就部分系爭建物
    未來可能遭到拆除，聲請人可能受到之損害，已提供補償費
    在案，此有地政局110年8月20日函及附件資料影本一份在卷
    可憑（本院卷第184至209頁），僅因聲請人未領取上開救濟
    金致上開補償費現今係存入保管專戶中，有新北市政府110
    年7月6日新北府地劃字第1101246869號函及送達證書影本在
    卷可稽（本院卷第221至224頁），由此益證聲請受損害並非
    不得以金錢賠償或回復原狀，尚無從逕認將發生難於回復之
    損害。此外，聲請人針對相對人新北市政府110年7月21日函
    之執行，將發生如何難於回復之損害，並未提出可供即時調
    查之證據以為釋明，則聲請人泛稱因該函之執行無法回復上
    述損害云云，實難謂已盡釋明之責。從而，本件聲請核與前
    揭法條所定停止執行要件不合，無從准許，應予駁回。
六、綜上所述，本件依聲請人聲請暫時停止102地號及102-1地號
    土地之徵收及系爭建物之拆除，並非屬「泰山主要計畫變更
    案」、「泰山細部計畫變更案」所為之變更；且聲請人並未
    因「泰山主要計畫變更案」或「泰山細部計畫變更案」，而
    直接損害、因適用而損害或在可預見之時間內將損害其權利
    或法律上利益者；聲請人亦未釋明有何因前開計畫案之執行
    ，將受有重大損害或急迫危險等情事，尚難認有予暫時權利
    保護之必要。是本件聲請人之聲請，核與行政訴訟法第237
    條之30規定之要件不合，亦與同法第116條第3項停止執行之
    要件不合，應予駁回。
七、依行政訴訟法第104條、民事訴訟法第95條、第78條、第85
    條第1項前段，裁定如主文。　　
中　　華　　民　　國　　111　 年　　5　　 月　　31  　日
                    臺北高等行政法院第六庭
                              審判長法  官　陳心弘
                                    法  官　郭銘禮
                                    法  官　林淑婷 
上為正本係照原本作成。
如不服本裁定，應於送達後10日內向本院提出抗告狀（須按他造
人數附繕本）。
中　　華　　民　　國　　111 　年　　5 　　月　　31　　日
                                    書記官  羅以佳